【裁判字號】    99,訴,19
【裁判日期】    990806
【裁判案由】    誣告
【裁判全文】
臺灣雲林地方法院刑事判決                99年度訴字第19號
公  訴  人  臺灣雲林地方法院檢察署檢察官
被      告  庚○○
選任辯護人  高進棖律師
上列被告因誣告案件，經檢察官提起公訴（98年度偵字第3172號
），本院判決如下：
    主  文
庚○○意圖他人受刑事處分，向該管公務員誣告，處有期徒刑拾
月。
    事  實
一、庚○○於民國93年間進入丙○○所開設之同廣實業股份有限
    公司（下稱同廣公司）工作，於94年底因與丙○○產生糾紛
    而離職，嗣於95年2 月間復職後於同年8 月間再度離職，95
    年9 月間庚○○自行開設公司與丙○○所經營之同廣公司共
    同競標中國醫藥大學北港附設醫院之看護業務，並指控丙○○妨害名譽，二人再度交惡，庚○○明知其於95年5 月23日
    所匯款至丙○○設於中國信託商業銀行（下稱中信銀）帳號
    000000000000號帳戶之新台幣（下同）45,000元，係其於同
    日下午2 時許，在南投縣竹山鎮向同廣公司員工戊○○所收
    回之公款49,500元之一部分，竟意圖使丙○○受刑事處罰，
    於96年2 月7 日向有偵查犯罪權限之臺灣雲林地方法院檢察
    署具狀誣告稱：丙○○利用不知情之員工籌組「雲林縣照顧
    服務勞動合作社」（下稱雲照合作社），庚○○在95年5 月
    23日入社，並匯款9 人份（庚○○本人及代墊其他8 名員工
    之股金）之認股金45,000元入丙○○設於中信銀帳號000000
    000000號帳戶，丙○○並承諾將來庚○○可領9 人份之盈餘
    分配；95年8 月底庚○○離開同廣公司，數月後得知該勞動
    合作社早已立案登記，丙○○卻未通知庚○○參加籌設會議
    、社員大會，亦未開立股權收據，待庚○○察覺有異後，發
    現該「雲林縣照顧服務勞動合作社」主要出資者僅有幾位，
    未來獲利也僅有幾位，丙○○顯涉有詐欺罪嫌云云，繼於96
    年3 月26日下午4 時17分，在臺灣雲林地方法院檢察署第一
    詢問庭，又於供前具結後，以證人之身分向檢察官證稱：「
    要告丙○○詐欺，如告訴狀，丙○○承諾我叫我繳9 人份的
    錢，說要給我9 人份的股份」云云，就案情有重要關係之事
    項為虛偽陳述，復於96年5 月30日上午10時54分，在上開地
    點又向檢察官陳稱：「所繳的45,000元確實是支付股金，不
    知道所繳的錢沒有社員資格，丙○○憑什麼拿掉我的資格」
    云云，而向檢察官誣告丙○○犯詐欺罪（上開案件業經臺灣
    雲林地方法院檢察署檢察官以96年度偵字第4738號對丙○○
    為不起訴處分確定）。
二、案經丙○○訴由臺灣雲林地方法院檢察署檢察官偵查起訴。
    理  由
一、證據能力部分：
  (一)按證人、鑑定人依法應具結而未具結者，其證言或鑑定意見
    ，不得作為證據。刑事訴訟法第158 條之3 定有明文。又被
    告以外之人於偵查中向檢察官所為陳述，除顯有不可信之情
    況者外，得為證據。同法第159 條之1 第2 項亦有明文。檢
    察官在偵查中對被告以外之人所為之偵查筆錄，性質上屬傳
    聞證據，惟刑事訴訟法規定檢察官代表國家偵查犯罪、實施
    公訴，依法其有訊問被告、證人及鑑定人之權，證人、鑑定
    人並須具結，而實務運作時，檢察官偵查中向被告以外之人
    所取得之陳述，原則上均能遵守法律規定，不致違法取供，
    其可信度極高，職是，被告以外之人前於偵查中已具結而為
    證述，除反對該項供述得具有證據能力之一方，已釋明「顯
    有不可信之情況」之理由外，不宜遽指該證人於偵查中之陳
    述不具證據能力。經查：丙○○於96年5 月30日、96年6 月
    27日、98年1 月22日、98年2 月24日在檢察官面前所為之供
    述或證述，均未經具結，依上開刑事訴訟法第158 條之3 規
    定，並無證據能力。至於丙○○於98年8 月25日、戊○○於
    96年6 月27日、98年9 月29日、林雅慧於96年6 月27日、劉
    麗珠、賴英雅於98年4 月15日在檢察官面前之證述筆錄，係
    檢察官令渠等以證人身分具結後所為之證述，有該證人結文
    附卷可稽（見96年度他字第208 號卷第62-63 頁，下稱「96
    他卷」、98年度偵字第3172號卷第9 頁、第48頁，下稱「98
    偵卷」、98年度他字第35號卷第43-44 頁，下稱「98他卷」
    ），被告及其辯護人均未提及檢察官在訊問時有不法取供之
    情形，亦未釋明上開證人之證述有何顯不可信之情況，依前
    揭規定，上開證人在檢察官之證述筆錄，自得作為本案證據
    使用。
  (二)次按，被告以外之人於審判外之言詞或書面陳述，除法律有
    規定者外，不得作為證據。刑事訴訟法第159 條第1 項亦有
    明文。戊○○於偵查中所提供之小抄1 紙，為其於審判外所
    為之書面陳述，依上開刑事訴訟法之規定，並無證據能力。
  (三)另按，被告以外之人於審判外之陳述，雖不符刑事訴訟法第
    159 條之1 至之4 等4 條規定，而經當事人於審判程序同意
    作為證據，法院審酌該陳述作成時之情況，認為適當者，亦
    得作為證據。當事人、代理人或辯護人於法院調查證據時，
    知有第159 條第1 項不得為證據之情形，而未於言詞辯論終
    結前聲明異議者，視為有前項之同意。同法第159 條之5 定
    有明文。經查，除上開證人在檢察官面前之證述筆錄外，本
    判決後開引用各該被告以外之人於審判外之陳述，原則上均
    不得作為證據使用，惟被告及其辯護人在本院審理中均明示
    同意上開證據有證據能力或未於言詞辯論終結前聲明異議，
    本院審酌上開證據製作時之情況，並無違法不當之情事，認
    為以之作為證據應屬適當，揆諸前開規定，應認該等供述證
    據例外具有證據能力。
二、證明力部分：
  (一)被告固坦承有於96年2 月7 日具狀向有偵查犯罪權限之臺灣
    雲林地方法院檢察署告訴稱：丙○○利用不知情之員工籌組
    「雲林縣照顧服務勞動合作社」，庚○○在95年5 月23日入
    社，並匯款9 人份（庚○○本人及代墊其他8 名員工之股金
    ）之認股金45,000元入丙○○設於中國信託商業銀行帳號00
    0000000000號帳戶，丙○○並承諾將來庚○○可領9 人份之
    盈餘分配；95年8 月底庚○○離開同廣公司，數月後得知該
    勞動合作社早已立案登記，丙○○卻未通知庚○○參加籌設
    會議、社員大會，亦未開立股權收據，待庚○○察覺有異後
    ，發現該「雲林縣照顧服務勞動合作社」主要出資者僅有幾
    位，未來獲利也僅有幾位，丙○○顯涉有詐欺罪嫌之事實，
    惟否認有誣告、偽證之犯行，辯稱：伊並未於95年5 月23日
    向戊○○收取49,500元，如有收取，直接回雲林交給莿桐會
    計即可，無需再前往銀行匯款，且戊○○當天共領了55,000
    元，該數目與45,000元亦不符；伊於同廣公司係領月薪而非
    週薪，身為同廣公司之主管，薪水不可能比基層員工如戊○○等人少；伊所匯款之45,000元確實為加入雲照合作社之入
    股金，於95年4 、5 月間有到成大醫院找了丁○○、廖彩麒
    、蔡桂花、劉麗珠等同廣公司之8 位員工當人頭，是因丙○○承諾要伊找8 位員工當人頭，未來會給伊9 人份的股份；
    伊於告訴丙○○詐欺之案件偵查中，均係以告訴人之身分到
    庭陳述，並未具結作證云云。選任辯護人則為被告辯護稱：
    同廣公司如有匯錯帳之情形，直接由戊○○至銀行進行轉帳
    、或由其領取現金再於回白河時將薪資交予丁○○等人即可
    ，無需由被告自雲林開車至竹山向其收取；另同廣公司有關
    財產之處理方式，均需由當事人書面簽收，如戊○○確實有
    將49,500元交予被告，不可能沒有收據；被告於95年2 月回
    任同廣公司後，係任職北區經理，對中區人事指揮調度工作
    不再行使職權，是被告之職務範圍即不包括竹山秀傳醫院及
    行政院國軍退除役官兵輔導委員會白河榮譽國民之家（下稱
    白河榮家），故不可能去處理白河榮家之薪資事務；被告確
    實曾參與雲照合作社之籌組事務及繳付股金，此由雲照合作
    社之社員名冊所記載會員之入社日期分別為95年5 月22日及
    95年5 月23日，且已繳納股金每人為5,000 元，該時間點與
    被告匯款予丙○○之時間相符，而依被告中信銀帳戶之交易
    明細，其給付方式係月薪非週薪；依丙○○之證述，雲照合
    作社於庚○○任職同廣公司期間曾造冊向雲林縣政府申請登
    記，雖遭退件，然庚○○於該次名冊中確實列為社員，且曾
    收過庚○○繳交5,000 元股金，其前後說詞矛盾。
  (二)被告於96年2 月7 日具狀向臺灣雲林地方法院檢察署對丙○○提起告訴，略稱：丙○○利用不知情之員工籌組「雲林縣
    照顧服務勞動合作社」（下稱雲照合作社），庚○○在95年
    5 月23日入社，並匯款9 人份（庚○○本人及代墊其他8 名
    員工之股金）之認股金45,000元入丙○○設於中國信託商業
    銀行帳號000000000000號帳戶，丙○○並承諾將來庚○○可
    領9 人份之盈餘分配；95年8 月底庚○○離開同廣公司，數
    月後得知該勞動合作社早已立案登記，丙○○卻未通知庚○○參加籌設會議、社員大會，亦未開立股權收據，待庚○○
    察覺有異後，發現該「雲林縣照顧服務勞動合作社」主要出
    資者僅有幾位，未來獲利也僅有幾位，丙○○顯涉有詐欺罪
    嫌，繼於96年3 月26日下午4 時17分，在臺灣雲林地方法院
    檢察署第一詢問庭，又向檢察官供稱要告丙○○詐欺，如告
    訴狀，丙○○承諾我叫我繳9 人份的錢，說要給我9 人份的
    股份，復於96年5 月30日上午10時54分，在上開地點向檢察
    官供稱所繳的45,000元確實是支付股金，不知道所繳的錢沒
    有社員資格，丙○○憑什麼拿掉我的資格等語之事實，業據
    被告坦承不諱，並有告訴狀、被告96年3 月26日、96年5 月
    30日偵訊筆錄在卷可稽（見96他卷第1-3 頁、第48頁、96年
    度偵字第4738號卷第3 頁，下稱「96偵卷」），此部分之事
    實，堪予認定。被告另否認有誣告、偽證之犯行，並以前揭
    情詞置辯。經查：
  1.同廣公司於95年5 月22日確實有匯錯薪資之情形：
  戊○○於偵查及本院審理中均一致證稱：95年5 月之前我在
    白河榮家服務當班長，5 月份我被派到竹山秀傳支援，但是
    會計小姐在台北，她不知道我調到竹山，以為我還在白河服
    務，將甲○○、己○○、丁○○的薪資都匯給我，由我轉交
    給她們，但是我的帳戶不能轉帳，就由庚○○來竹山向我拿
    回49,500元，他是當天下午2 時左右開公司白色的車來找我
    ，和我去竹山秀傳附近的7-11領錢等語（見98他卷第67-68
    頁、本院卷第185-187 頁背面、第189 頁背面、第192 頁）
    ，核與證人丙○○於本院審理時證稱：同廣公司在95年5 月
    22日將白河榮家己○○、丁○○、甲○○的薪水共49,500元
    匯到戊○○的帳戶，因為那時戊○○在竹山秀傳，台北會計
    以為她還在白河榮家，就匯錯帳，且戊○○的帳戶不能轉帳
    ，就請戊○○去提領出來，由被告開公司的車去向她收錢，
    被告再扣掉週薪4,500 元後，將45,000元匯入我的帳戶，我
    在當天就已經先墊款33,216元至公司帳戶，再由公司轉帳至
    蘇阿篧帳戶，由蘇阿篧轉發給丁○○三人等語（見本院卷第
    179-181 頁）相符。而證人甲○○於本院審理中亦證稱：曾
    經與戊○○、蘇阿篧一起在白河榮家工作，戊○○是班長、
    蘇阿篧是副班長，因為當時沒有帳戶，都是由戊○○拿薪水
    給我，戊○○曾經調去竹山秀傳醫院支援過，蘇阿篧也曾經
    拿薪水給我等語（見本院卷第195 頁至第196 頁背面），是
    戊○○曾由白河榮家調往竹山秀傳醫院支援乙節，已為證人
    甲○○所證實。參以證人丁○○於審理中到庭證稱：在白河
    工作時，薪水都是戊○○發給我等語（見本院卷第117 頁）
    ，證人己○○結證稱：我在95年5 月間有回大陸，並未上班
    ，我在白河榮家工作時，戊○○有拿過薪水給我等語（見本
    院卷第120 頁、第121 頁背面），由以上證人之證述可知，
    同廣公司員工丁○○、甲○○、己○○於白河榮家工作時，
    均由戊○○統一發放薪資，而戊○○至竹山秀傳醫院工作期
    間，即由蘇阿篧發放薪資無誤。
  同廣公司於95年5 月22日曾將己○○、丁○○、甲○○之薪
    資各16,500元匯入戊○○於中信銀之帳戶，翌日戊○○自中
    信銀之帳戶提領50,000元後，同廣公司又將丁○○、甲○○
    之薪資各16,500元匯入蘇阿篧於中信銀之帳戶，蘇阿篧於同
    日即以金融卡自該帳戶提領33,000元，此有中信銀股份有限
    公司99年3 月10日中信銀字第09922271203494號函、99年5
    月26日中信銀字第09922271206457號函所附之歷史交易查詢
    報表1 份、99年6 月30日中信銀字第09922271207540號函所
    附之歷史交易查詢報表1 份、提款憑證1 紙、存入憑證3 紙
    附卷可稽（見本院卷第95-96 頁、第159 頁、第165 頁、第
    261-263 頁、第265 頁），則依上開匯款紀錄可知，戊○○
    提領50,000元之目的，乃在於將己○○等三人之薪資共49,5
    00繳回同廣公司，是同廣公司於95年5 月22日確實有匯款錯
    誤之情形，否則何需大費周章地將丁○○等三名員工之薪水
    匯至戊○○帳戶後，再由戊○○提領出來，同廣公司復於同
    日將丁○○、甲○○之薪資匯款至蘇阿篧之帳戶？另己○○
    於斯時請假回大陸，並未上班乙節，亦得到己○○本人之證
    實（見本院卷第120 頁），並有行政院國軍退除役官兵輔導
    委員會白河榮譽國民之家99年2 月6 日白榮秘字第09900004
    86號函附95年5 月排班表在卷可佐（見本院卷第68頁），此
    亦可說明同廣公司將丁○○、己○○、甲○○之薪資自戊○○處收回後，僅匯款丁○○、甲○○之薪資至蘇阿篧帳戶之
    原因。是證人戊○○、丙○○證稱公司因匯錯帳至戊○○之
    帳戶，經收回後將部分金額改匯至蘇阿篧帳戶等情，非但與
    證人丁○○、己○○、甲○○之證述一致，亦與戊○○、蘇
    阿篧上開帳戶之匯款提領紀錄此客觀證據相符，可信度極高
    。至於戊○○當天自其帳戶雖提領3 筆現金分別為5,000 元
    、30,000元及20,000元，此有中信銀股份有限公司99年5 月
    26日中信銀字第09922271206457號函所附之歷史交易查詢報
    表1 紙在卷可證（見本院卷第165 頁），然該帳戶既為戊○○本人之帳戶，縱提領超過需繳回公司之49,500元之現金，
    亦無不可。況且觀之戊○○中信銀之存款存摺（見本院卷第
    216 至225 頁），其自95年3 月起至同年6 月止每月均自帳
    戶提領1 萬餘元以上甚或數萬元之金額，而其於95年5 月份
    ，除於95年5 月23日提款三筆總計55,000元之外，僅於95年
    5 月6 日提領10,000元，是扣除繳回公司之49,500元後，戊○○於當日多提領5,500 元作為生活費用，並無任何違反常
    情之處，尚難據此即否認戊○○證詞之可信性。
  2.被告確實於95年5 月22日曾至南投縣竹山鎮向戊○○收取49
    ,500元：
  戊○○於95年5 月23日下午1 時56分及1 時58分，在南投縣
    竹山鎮○○路○ 段2051號之7-11社寮店提領30,000元及20,0
    00元之事實，有其前揭帳戶之歷史交易查詢報表在卷可證（
    見本院卷第165 頁），戊○○領款之7-11社寮店距離竹山秀
    傳醫院僅650 公尺，為距離竹山秀傳醫院最近之7-11乙節，
    有Google地圖4 紙附卷可稽（見本院卷第273-276 頁），此
    與其證稱於下午2 時在竹山秀傳醫院附近之7-11提領49,500
    元給被告等語（見本院卷第186 頁）均相符。另戊○○證稱
    被告駕駛公司車前往竹山乙節（見本院卷第189 頁背面），
    亦與丙○○證稱被告當天是駕駛公司車去向戊○○收錢等語
    （見本院卷第180 頁）吻合。至於當天究竟何人通知戊○○
    公司有匯錯帳之情形，戊○○雖證稱係被告來電通知（見本
    院卷第185 頁背面），此與丙○○所證述係其及台北會計告
    知戊○○匯錯等語（見本院卷第176 頁及其背面）固有不符
    之處，然戊○○提領金錢之時間距其等至本院作證之時已逾
    4 年，就該枝微末節之處難免有記憶不清之情，尚難以此部
    分二人證述有所出入即認其等證述均不可採。是戊○○雖為
    丙○○之員工，然既經具結擔保其證言之真實性，且其證述
    之內容經檢視後，與證人丁○○、甲○○、己○○之證述均
    屬一致，與匯款紀錄亦相符合，並無任何矛盾之處，是其證
    詞應可採信。至於戊○○固曾被記過處分，此有同廣實業股
    份有限公司函1 份附卷可稽（見本院卷第212 頁），然此係
    同廣公司對其所為之處分，且被告當時已任職北區經理，對
    於中部人事已無指揮之權限，此有同廣公司之公告1 紙附卷
    可明（見本院卷第54頁），則戊○○遭記過處分，與被告亦
    無關聯。
  辯護人雖認戊○○於95年5 月24日尚有回白河，其所提領之
    55,000元應係回白河時自行交給丁○○等三人或由其匯款予
    丁○○等人；被告於95年2 月回任同廣公司時擔任北區經理
    ，對中區人事已無指揮之權，不可能再前往竹山向戊○○收
    錢；同廣公司對於財產之處理，均由當事人簽收，被告如有
    向戊○○收錢，不可能未留存收據云云。然查：
  (1)同廣公司確實有於95年5 月23日將甲○○、丁○○之薪資各
    16,500元匯入蘇阿篧之帳戶，而己○○斯時已放假回大陸等
    情，業如上述，是戊○○不可能再將提領之現金給付予甲○○三人，而其金融卡並無轉帳功能，亦據戊○○證述屬實（
    見本院卷第186 頁），無法直接由其帳戶轉帳予蘇阿篧，再
    者，倘由戊○○自其帳戶提領現金後再自行匯款予蘇阿篧，
    則以其等二人之帳戶皆為中信銀，戊○○提領現金之地點應
    係位於得跨行匯款之金融機構或中信銀本身，不會前往7-11
    所設置之提款機提款後，再攜帶數萬元現金至金融機構匯款
    。佐以中信銀並未於南投縣竹山鎮設置有分行，業經該公司
    99年6 月30日中信銀字第09922271207540號函陳述明確（見
    本院卷第261 頁），此亦可合理解釋同廣公司為何派人向戊○○收錢，而未要求戊○○直接前往銀行辦理匯款，畢竟對
    於同廣公司及家住台南僅臨時派駐竹山支援的戊○○而言，
    指派一個距離南投縣竹山鎮最近的人去向戊○○收取匯錯之
    款項，應較戊○○於人生地不熟之南投縣尋找銀行匯款更為
    便利且快速。
  (2)被告於95年2 月回任同廣公司後，雖擔任北區經理，對於中
    區人事指揮調度工作不再行使職權，此有同廣公司公告1 份
    在卷可稽（見本院卷第54頁），然同廣公司為一人公司，均
    由丙○○自行打理，被告加入後，始為其負責中南部業務，
    此為被告自承在卷（見本院卷第204 頁背面），而被告家住
    雲林，有其年籍資料可稽，雖於回任後職稱改為北區經理，
    然仍於雲林處理業務，已據證人丙○○證述屬實（見本院卷
    第177 頁），而南投縣竹山鎮緊臨雲林縣，車程不遠，來往
    交通亦屬便利，且向戊○○收錢亦不涉及人事調度之指揮，
    與其職責並不違背，實難憑前揭公告即認被告不可能前往竹
    山向戊○○收錢。
  (3)至於辯護人所指稱同廣公司對於財產處理均由當事人簽收，
    而依其所提出之證據即薪資簽收表、薪資預發簽收表、財物
    保管連帶保證同意書、收據等件（見本院卷第50-53 頁），
    前兩項薪資簽收表均為同廣公司製作之固定格式供員工每月
    領取薪資時所簽收，財物保管連帶保證同意書亦為同廣公司
    將財物交予員工使用時所製作之固定書面，與本件被告臨時
    向戊○○收取現金之狀況無法相提並論，而前揭收據為被告
    於離職後將同廣公司之自小客車交還予丙○○所立之憑證，
    斯時被告與丙○○已交惡，被告當係為恐丙○○日後又以該
    自小客車為由對其興訟而要求丙○○出具收據簽收，然被告
    向戊○○收取49,500元之時適其回任公司未久，丙○○會要
    求被告至竹山向戊○○收取公款，當係對被告尚有一定程度
    之信任，而戊○○與被告亦有同事之誼，彼此相處融洽，此
    為其所證述在卷（見本院卷第190 頁），被告日後否認該筆
    帳款實為其當時始料未及之事。更何況戊○○係專責照護工
    作，並非管理階層之人，其交款當時未要求被告立據證明，
    亦無違反常情之處，尚難以其未要求被告開立收據，即為有
    利於被告之認定。
  3.被告於95年5 月23日所匯款予丙○○之45,000元，應係其向
    戊○○所收取同廣公司之匯款：
  被告所匯款予丙○○之45,000元，係於95年5 月23日下午4
    時8 分許，在中信銀斗六分行臨櫃以無摺存款方式存入，此
    有存入憑證及該行98年8 月25日中信銀字第09822271210341
    號函所附之存入憑證在卷可證（見96他卷第4 頁、98偵卷第
    37-38 頁），而被告既係以無摺存款方式存入丙○○之帳戶
    非跨行轉帳，依中信銀99年6 月30日中信銀字第0992227120
    7540號函所示（見本院卷第261 頁），其受理時間至下午5
    時止，辯護人質疑該時間銀行已停止對外營業，尚有誤會。
    則以被告匯款之時間為95年5 月23日下午4 時8 分，恰於戊○○於當天下午2 時領錢之後2 個鐘頭，有足夠時間讓被告
    自竹山駕車返回斗六存款。是依被告向戊○○收錢及匯款予
    丙○○之時間、地點，其所匯款予丙○○之45,000元，應係
    向戊○○所收取49,500元之一部分無誤。被告雖辯稱如其有
    向戊○○收取49,500元，大可直接繳回給在雲林縣莿桐鄉之
    會計，而無需至銀行匯款云云，然被告匯款之時已下午4 時
    ，如被告再將錢拿到距離竹山較遠之雲林縣莿桐鄉，再由同
    廣公司之會計匯款回公司，則同廣公司收款時間勢必延遲至
    翌日，更何況被告如將錢拿回雲林縣莿桐鄉，則會計又必須
    再至斗六之中信銀匯款，如此方式反較被告直接自竹山返回
    斗六後立即匯款給丙○○更為迂迴且不便。是被告前揭所辯
    ，實與常理有所違背，不足採信。
  至於49,500元為何會變成45,000元，又為何會匯入丙○○而
    非同廣公司之帳戶，丙○○就此係證稱：那時被告說他沒錢
    ，我就叫他拿4,500 元去做週薪，被告第一次擔任同廣公司
    督導時，都是領月薪2 萬元，後來回任後，薪水以週薪5,00
    0 元計算，因5 月份是大月，共有5 週，所以給他4,500 元
    ，扣掉給被告的週薪後，才會存45,000元；公司跟我個人的
    帳戶是互通的，當天早上我先轉了一筆33,216元至公司帳戶
    ，所以他才存到我的帳戶等語（見98偵卷第6-8 頁、本院卷
    第177 頁背面、第178 頁、第181 頁、第179 頁背面）。被
    告雖否認其係領週薪，且辯稱其為公司主管，薪水不可能比
    戊○○還低云云，然依被告中信銀帳戶之存摺所示（見本院
    卷第31-35 頁），於95年6 月9 日、95年6 月20日、95年7
    月5 日、95年7 月27日確實均有4,000 元或5,000 元之薪資
    匯入其帳戶，金額與4,500 元相去不遠，且於95年6 月9 日
    所轉帳之該筆薪資亦註記「6 月週薪2 」，此與丙○○所證
    稱被告當時係領週薪乙節不謀而合。而同廣公司為一人公司
    ，為被告所供承屬實（見本院卷第204 頁背面），同廣公司
    之財產實際上即為丙○○本人之財產，兩者帳戶亦常互相轉
    帳，此由95年5 月22日同廣公司於中信銀之帳戶即轉帳110,
    000 元至丙○○於中國信託商業銀行之帳戶，翌日丙○○之
    帳戶又轉帳33,216元至同廣公司之帳戶即可得到印證（見98
    他卷第9-12頁），是被告將49,500元之公款收回後再匯入丙○○之帳戶內，並無任何違背常情之處。再者，丙○○之帳
    戶於95年5 月23日將33,216元匯入同廣公司之帳戶後，同廣
    公司隨即於同日提領該筆金額，並將其分成三筆，將其中兩
    筆均為16,500元之數額以甲○○及丁○○薪資之名義匯入蘇
    阿篧之帳戶，另一筆216 元則匯入案外人侯健治之帳戶等情
    ，有中信銀99年6 月30日中信銀字第09922271207540號函所
    附之歷史交易查詢報表1 份、提款憑證1 紙、存入憑證3 紙
    在卷可證（見本院卷第261-263 頁、第265 頁），此與丙○○始終證稱其先墊款33,216元予公司以支付本案錯匯之薪資
    等語互相吻合，足證丙○○上開證述實非事後杜撰之詞，確
    有所憑。
  被告雖辯稱匯入丙○○帳戶之45,000元係加入雲照合作社之
    入股金云云，然查：
  (1)證人丙○○於本院具結證稱：雲照合作社之社員均為同廣公
    司員工，並未向社員收任何股金，股金收入全部是我拿出來
    ，其實就是我獨資，庚○○也沒有繳納過股金等語（見本院
    卷第171 頁背面至第173 頁背面、第175 頁背面），最初被
    列為雲照合作社社員之林雅慧於丙○○被告訴詐欺案件偵查
    中證稱：當初丙○○沒有向我收股金，他也沒有跟任何人收
    等語（見96他卷第60頁），另同為雲照合作社社員之劉麗珠
    、賴英雅於偵查中分別證稱：老闆（指丙○○）就說我們是
    員工，加入會員，不用繳納會費、我沒有繳過會費等語（見
    本院卷第38-40 頁），另一社員乙○○亦於本院審理中到庭
    證稱：雲照合作社社員均為人頭，沒有人繳納過股金等語（
    見本院卷第194 頁及其背面），並有有限責任雲林縣照顧服
    務勞動合作社員名冊在卷可稽（見96他卷第74-77 頁），足
    徵證人丙○○稱其未向社員收取任何股金乙節確有所據。至
    於證人丙○○雖於被告對其提起詐欺告訴之案件中，於96年
    5 月30日偵查中供稱庚○○僅繳納5,000 元之股金等語（見
    96偵卷第3 頁），雲照合作社於最初所造具之社員名冊中亦
    記載庚○○已繳股金5,000 元，此有有限責任雲林縣照顧服
    務勞動合作社員名冊在卷可參（見本院卷第13頁），然丙○○當時係以被告身分為前揭供述，其可信度本較以具結擔保
    陳述真實性之證人證言為低，況且當時雲照合作社甫於96年
    1 月間經雲林縣政府核准登記在案，此有雲林縣合作社登記
    證附卷可稽（見本院卷第43頁），丙○○供稱庚○○曾繳納
    股金5,000 元之時，該合作社成立未久，應係畏懼雲照合作
    社之社員均為人頭、無人繳納股金之事實為外界所發覺而為
    之虛偽供述，其於本院到庭作證時，見同列為社員深知內情
    之乙○○亦到庭接受詰問，其已無所迴避，始道出並未向任
    何社員收受股金之事實，而此情亦為證人乙○○、林雅慧、
    劉麗珠、賴英雅所證實，是丙○○既未向社員收受股金，亦
    無向被告收受股金之必要。實難僅憑社員名冊上記載庚○○
    已繳股金5,000 元，即認其所匯入丙○○帳戶之45,000元為
    入股金。
  (2)被告雖以其於95年4 月11日曾自其郵局帳戶提領81,000元為
    匯款45,000元予丙○○之資金來源（見98偵卷第11頁），然
    被告倘欲於95年5 月23日繳納股金，則於當日或前一天再行
    提款即可，無需於一個多月前即將大筆現金自帳戶提領備用
    。反觀被告於95年5 月23日下午2 時向戊○○收受現金49,5
    00元後，當天下午4 時許即至銀行匯款45,000元予丙○○，
    則以時間點而言，該筆45,000元資金之來源應係當天下午向
    戊○○所收取，而非一個多月前自其郵局帳戶所領取。被告
    稱81,000元為繳納股金資金來源，甚為牽強且不合常理。
  (3)被告另辯稱丙○○曾承諾其繳納入股金45,000元後，日後將
    獲得分紅係出於口頭協議，並未另立書面云云（見本院卷第
    202 頁背面），然被告於離職後歸還同廣公司自小客車及汽
    車鑰匙時，尚且要求丙○○出具收據予其收執，此有收據1
    紙在卷可稽（見本院卷第53頁），而該收據係於95年9 月2
    日所書立，距被告於本案提出該書面之時間已近4 年，且被
    告於離職後尚且保留於該公司任職時所取得之薪資簽收表、
    薪資預發簽收表、財物保管連帶保證同意書等資料至本件訴
    訟進行之時（見本院卷第50-52 頁），足見被告行事風格十
    分謹慎，且均有縝密之計畫，如確有繳納股金及分紅乙事，
    怎會不要求丙○○另立書面以保護自身權益？佐以被告就以
    何人為人頭，於其告訴丙○○詐欺案件中，係證稱：我找過
    曾金業、廖彩麒、蔡桂花、李絹治，其他4 個人我也不知道
    是誰（見96他卷第48頁），亦即其僅找過4 個人當人頭，其
    餘4 人由丙○○負責尋找，於本案偵查中又改稱：我去找了
    8 個人，跟這8 個人說你們不用出錢，我是去成大護理之家
    ，我記得有賴英雅、孫曾金業、廖彩麒、蔡桂花、丁○○、
    賴錫貞、劉麗珠、伍玉香（見98他卷第27頁），前後所述矛
    盾不一，益證被告所稱繳納股金45,000元乙節，應屬其事後
    虛構之詞，不足採信。至於雲照合作社於成立時，雖有設立
    獨立之帳戶存款331,000 元之事實，此有雲林縣政府99年7
    月15日府社救字第0990610099號函所附存款證明書在卷可證
    （見本院卷第291-292 頁），然此為丙○○所自行出資之金
    額，已據其到庭證述明確（見本院卷第172 頁背面），尚不
    足為有利於被告之認定。
  4.被告於告訴丙○○詐欺案件偵查中，曾於96年3 月26日以證
    人身分具結作證：
  檢察官於96年度他字第208 號詐欺案件偵查中，雖以告訴人
    之身分傳喚被告到庭，然於訊問時，即諭知被告具結之義務
    及偽證之處罰，並命其朗讀結文後具結，此有96年3 月26日
    訊問筆錄1 份及結文1 紙在卷可佐（見96他卷第47-48 頁、
    第51頁），足見被告確實有於上開案件偵查時，以證人身分
    供前具結而為陳述。觀之被告於斯時證稱：要告丙○○詐欺
    ，如告訴狀，丙○○承諾我叫我繳9 人份的錢，說要給我9
    人份的股份云云，係就丙○○是否涉及詐欺之案情有重要關
    係事項所為與事實不符之陳述，顯已觸犯偽證罪甚明。被告
    辯稱其並未以證人之身分具結作證云云，不足採信。
  至於被告於96年5 月30日偵查中所為之陳述雖亦屬不實，然
    檢察官於當日並未命被告具結，亦未告知被告前次具結之效
    力仍存在，須據實陳述等語，是被告該次之行為並不成立偽
    證罪，附此敘明。
  (二)綜上所述，被告誣告、偽證之犯行，事證已甚明確，被告所
    辯，顯係事後卸責之詞，不可採信，被告誣告、偽證之犯行
    堪以認定，應予依法論科。
三、論罪科刑之理由：
  (一)核被告所為，係犯刑法第168 條之偽證罪及第169 條第1 項
    誣告罪。
  (二)按刑法第169 條第1 項之誣告罪，如行為人係基於單一之意
    圖使人受刑事處分之誣告犯意，利用同一機會，先後多次以
    言詞及書狀，向有偵查犯罪之公務員，虛偽申告他人涉有刑
    事犯罪者，可分別認係數動作反覆接續誣告他人，並各別充
    足同一構成要件，而於法律上包括地評價為意圖使人受刑事
    處分而誣告罪之接續犯。最高法院96年度台上字第4197號著
    有判決可參。被告於96年2 月7 日以書狀向臺灣雲林地方法
    院檢察署對丙○○提出告訴，並於96年3 月26日、96年5 月
    30日至臺灣雲林地方法院檢察署製作偵訊筆錄，向有偵查犯
    罪權限之檢察官誣指丙○○犯罪，係基於同一誣告犯意接續
    所為，屬接續犯，應以一誣告犯行論。被告於96年3 月25日
    以一行為觸犯誣告及偽證罪名，為想像競合犯，依刑法第55
    條之規定，應從較重之誣告罪處斷。又檢察官雖僅就被告96
    年2 月7 日之誣告犯行起訴，然96年3 月26日、96年5 月30
    日誣告之犯行與起訴部分乃實質上一罪關係，為起訴效力所
    及，本院自應一併審究。另檢察官起訴事實雖未敘及被告偽
    證之犯行，然被告於96年3 月26日下午4 時17分，在臺灣雲
    林地方法院檢察署第一詢問庭，又於供前具結後，以證人之
    身分向檢察官為虛偽之證述而誣指丙○○犯詐欺罪，與檢察
    官起訴之誣告犯罪事實既有想像競合犯之裁判上一罪關係，
    應為起訴效力所及，本院自應併予審究。
  (三)審酌告訴人丙○○與被告原為師生關係，被告復為告訴人所
    延攬進入其所經營之同廣公司工作，卻於離職後另行開設同
    性質公司與告訴人互相競爭而產生糾紛，此為被告自承在卷
    （見本院卷第204-205 頁），進而捏造虛構之事實，指稱丙○○有詐欺之犯行，刻意誣陷丙○○，使丙○○受有刑事處
    分之危險，並於偵查中具結後為虛偽之證述，亦足以陷偵查
    於錯誤之危險，犯罪情節不輕，且犯後一再否認犯行，態度
    惡劣，暨其為專科畢業，智識程度不低，卻為報復丙○○為
    本件誣告及偽證犯行等一切情狀，量處如主文所示之刑。
  (四)被告所犯本件誣告及偽證犯行，其犯罪時間雖有部分係於96
    年4 月24日之前，然最終誣告之犯行係於96年5 月30日，其
    犯罪最終時間即非於96年4 月24日以前，是本件即無從爰引
    中華民國96年罪犯減刑條例第2 條第1 項之規定，減輕其刑
    ，併此敘明。
四、應適用之法律：
    刑事訴訟法第299 條第1 項前段，刑法第168 條、第169 條
    第1 項、第55條。
本案經檢察官陳靜慧到庭執行職務。
中    華    民    國    99    年    8     月    6     日
                  刑事第四庭  審判長法  官  吳福森
                                    法  官  王素珍
                                    法  官  吳錦佳
以上正本證明與原本無異。
如不服本判決應於收受判決後10日內向本院提出上訴書狀，並應
敘述具體理由；其未敘述上訴理由者，應於上訴期間屆滿後20日
內向本院補提理由書（均須按他造當事人之人數附繕本）。「切
勿逕送上級法院」。
                                    書記官  謝璧卉
中    華    民    國    99    年    8     月    6     日
附錄本案論罪科刑法條全文：
刑法第168 條：
於執行審判職務之公署審判時或於檢察官偵查時，證人、鑑定人
、通譯於案情有重要關係之事項，供前或供後具結，而為虛偽陳
述者，處7 年以下有期徒刑。
刑法第169 條：
意圖他人受刑事或懲戒處分，向該管公務員誣告者，處7 年以下
有期徒刑。
意圖他人受刑事或懲戒處分，而偽造、變造證據，或使用偽造、
變造之證據者，亦同。

司法院資訊處製作；財團法人民間司法改革基金會備份。
